臺灣高等法院高雄分院刑事判決
111年度上易字第100號
上  訴  人  臺灣高雄地方檢察署檢察官范文欽
上  訴  人  
即  被  告  胡子翔



上列上訴人因被告詐欺案件，不服臺灣高雄地方法院109年度審
易字第1500號，中華民國110年12月15日第一審判決（起訴案號
：臺灣高雄地方檢察署109年度偵字第18948號），提起上訴，本
院判決如下：
    主  文
上訴駁回。
    事實及理由
一、上訴人即被告胡子翔（下稱被告）於審判期日經合法傳喚，
    無正當之理由不到庭，爰得不待其陳述，逕行判決。
二、本案經本院審理結果，認第一審判決認事用法及量刑均無不
    當，應予維持，並引用如附件第一審判決書記載之事實、證
    據及理由。
三、按刑罰之量定，屬事實審法院得依職權自由裁量之事項，苟
    其量刑已審酌刑法第57條各款所列情狀，並在法定刑度內裁
    量科刑，而無顯然輕重失衡或違反公平、比例及罪刑相當原
    則之情形，即不得任意指為違法不當。本件檢察官上訴以被
    告胡子翔並非裝修專業人員，卻以設立裝修公司統包、承攬
    裝修工程，為品質低劣或施工不當之裝修工程，牟取不當利
    益，致多消費者遭受損失，在臺南、臺中地院有多件民事訴
    訟，被告即為一般人俗稱之裝潢蟑螂。被告致使告訴人遭受
    之損失，遠不止起訴之金額，於原審審理時僅賠償告訴人新
    臺幣20萬元，足見被告犯後態度惡劣、毫無悔意等語，認為
    原審量刑過輕；被告上訴則以其在原審係因籌款不及而非毫
    無悔意云云，認為原審量刑過重，請求從輕量刑。經核檢辯
    雙方上訴所執之理由及依據均已於原審審理時提出，復經原
    審於判決前再次向被告及被害人確認賠償履行之情形（原審
    卷第393頁、第395頁公務電話紀錄），乃考量諸此一切情節
    ，於判決理由中審酌包括被告本案詐欺犯行獲取財物、侵害
    他人財產法益，破壞社會交易秩序，於原審審理期間僅返還
    20萬元，迄今尚未完全賠償告訴人所受損害等節，兼衡被告
    之智識程度與生活經濟狀況、犯罪手段及目的、侵害他人財
    產法益之程度、素行等一切情狀，量處有期徒刑11月。既未
    逾越法定刑度範圍，復無濫用刑罰裁量權或有違反公平、比
    例及罪責相當原則之情形，依前開說明，其裁量權之行使尚
    無違法不當，是檢察官及被告各以上開理由上訴而分別請求
    從重、從輕量刑，即無理由。
四、綜上所述，本案原審法院之認事用法並無不當，量刑已屬妥
    適，檢察官及被告上訴意旨指摘原判決不當並無理由，應予
    駁回。
據上論斷，應依刑事訴訟法第368條、第371條、第373條，判決
如主文。
本案經檢察官胡詩英提起公訴，檢察官范文欽提起上訴，檢察官
蔡國禎到庭執行職務。
中　　華　　民　　國　　111 　年　　7 　　月　　19　　日
                  刑事第十庭審判長法　官  陳中和
                                  法　官  任森銓
　　　　　                  　　　法　官　陳松檀
以上正本證明與原本無異。
不得上訴。
中　　華　　民　　國　　111 　年　　7 　　月　　19　　日
                                　書記官　李佳旻
【附件】
臺灣高雄地方法院刑事判決　　　　　 109年度審易字第1500號
公　訴　人　臺灣高雄地方檢察署檢察官
被　　　告　胡子翔
選任辯護人　陳世勲律師
上列被告因詐欺案件，經檢察官提起公訴（109 年度偵字第1894
8 號），因被告於準備程序進行中就被訴事實為有罪之陳述，經
本院裁定改依簡式審判程序審理，判決如下：
    主  文
胡子翔犯詐欺取財罪，累犯，處有期徒刑拾壹月。未扣案之犯罪
所得新臺幣肆拾伍萬貳仟元沒收，於全部或一部不能沒收或不宜
執行沒收時，追徵其價額。
    事  實
一、緣胡子翔原為藏經閣國際貿易有限公司（下稱藏經閣公司）
    經理，藏經閣公司前於民國106 年12月29日與林宗民就址設
    高雄市○○區○○○街000 號建物（下稱本案建物）簽訂該建物
    之室內裝修工程承攬契約書。詎胡子翔明知施作開挖地下室
    、化糞池等工程應委託開業建築師申請建築執照，然藏經閣
    公司並無配合之建築師、結構師，亦未向高雄市政府工務局
    就本案建物申請建築執照，且其無法透過建築師將本案建物
    違建部分申請合法，仍意圖為自己不法之所有，基於詐欺取
    財之犯意，於107 年2 月21日林宗民追加挖化糞池工程前之
    不詳時間起，接續向林宗民佯稱有配合之建築師、結構師，
    以及可以將本案建物之違建申請合法云云，致林宗民陷於錯
    誤，依胡子翔指示陸續於附表編號1 至5 所示日期匯付各該
    編號所示項目金額之款項至藏經閣公司所申辦之帳戶內，並
    由胡子翔取得該部分金錢共計新臺幣（下同）640,000元；
    胡子翔復接續前揭詐欺犯意，於107 年12月24日向林宗民佯
    稱找了陳致中議員幫忙將本案建物頂樓違建申請合法云云，
    致林宗民陷於錯誤，於附表編號6 所示日期給付該編號所示
    現金12,000元予胡子翔。
二、案經林宗民訴由臺灣高雄地方檢察署檢察官偵查起訴。
    理  由
一、本件被告胡子翔所犯非死刑、無期徒刑、最輕本刑為3 年以
    上有期徒刑之罪或高等法院管轄第一審案件，其於準備程序
    進行中，就被訴事實為有罪之陳述，經告知簡式審判程序之
    旨，並聽取當事人、辯護人之意見後，本院認宜進行簡式審
    判程序，爰依刑事訴訟法第273 條之1 第1 項規定，裁定進
    行簡式審判程序。又因改行簡式審判程序之故，依刑事訴訟
    法第159 條第2 項之規定，本件不受同法第159 條第1 項傳
    聞法則之限制，合先敘明。
二、上開事實，業據被告於偵查中陳述在卷及於本院審理中坦承
    不諱（見他一卷第229 至234 、287 至293 頁，他三卷第23
    5 至255 頁，本院卷第121 、233 、319 、357 、377 、38
    3 頁），並有證人即告訴人林宗民、證人即藏經閣公司原登
    記負責人吳政銘、證人即藏經閣公司員工張靜華、證人張雅
    惠於偵查中之證述可佐（見他一卷第275 至277 、367 至37
    6 、419 至434 頁，他三卷第235 至255 、369 至379 、41
    1 至418 頁），復有證人張雅惠與被告間對話紀錄截圖（見
    他三卷第421 至457 頁）、告訴人與被告之對話紀錄（見他
    一卷第75、131 至137 、155 、159 至167 頁，他二卷第89
    至99、107 、111 、115 、135 至137 、203 、209 至211
    、221 至223 、235 、309 至315 、343 至347 、365 、36
    9 至373 、381 至393 、403 至415 、421 至425 、445 、
    449 至451 、505 頁，他三卷第27、109 、119 、211 至21
    5 、219 、227 至229 頁）；藏經閣公司基本資料、建築物
    室內裝修工程承攬契約書、107 年2 月21日與108 年1 月25
    日訂購明細表、附表編號1 至5 所示付款日期之郵政跨行匯
    款申請書、地基補強含新建地下室工程工程報價單、高雄市
    土木技師公會出具之108 年7 月10日鑑定報告書、高雄市政
    府工務局108 年8 月9 日高市工務建字第10836185000 號回
    函、109 年8 月6 日高市工務建字第10937302000 號回函等
    件附卷可參（見他一卷第19至21、23至41、75至77、91至93
    、103 、138 、157 、169 、249 至265 、279 至281 頁，
    他三卷第399 至401 頁），足認被告上開任意性自白與事實
    相符，堪予採為本案認定事實之依據。是本案事證明確，被
    告上開犯行堪予認定，應依法論科。
三、論罪科刑：
  ㈠核被告所為，係犯刑法第339 條第1 項之詐欺取財罪。又被
    告基於同一詐欺取財犯意，於同一建物工程施工期間，利用
    同一機會及相似詐欺模式數次對告訴人施以詐術，使告訴人
    陸續交付現金或匯款如附表編號1 至6 所示之金額，乃侵害
    同一法益，且各行為之獨立性薄弱，依一般社會健全觀念，
    應視為數個舉動之接續施行，合為包括之一行為予以評價，
    論以接續犯之實質上一罪。
  ㈡按接續犯者，僅須其一部行為係在另一犯罪所處有期徒刑執
    行完畢後5 年以內者，仍該當於該條所定累犯加重之要件（
    最高法院95年度台上字第7346號判決意旨參照）。查被告前
    因酒後不能安全駕駛之公共危險案件，經臺灣嘉義地方法院
    以106 年度朴交簡字第187 號判決判處有期徒刑2 月（併科
    罰金10,000元）確定，有期徒刑部分於107 年12月6 日易科
    罰金執行完畢之情，有臺灣高等法院被告前案紀錄表1 份在
    卷足憑（其前述所執行之刑雖嗣與另案經臺灣嘉義地方法院
    以110 年度聲字第808 號裁定應執行有期徒刑6 月確定，惟
    無礙於先前一罪已執行完畢之事實【最高法院104 年度第6
    次刑事庭會議決議意旨參照】），則揆諸前開說明，事實欄
    所示之被告接續犯行雖始於107 年2 月21日前之不詳時間，
    然被告至107 年12月24日即前述徒刑執行完畢後5 年內仍為
    接續之詐欺犯行，仍應論以累犯。而司法院釋字第775 號解
    釋文及理由之意旨，係指構成累犯者，不分情節，一律加重
    最低本刑，於不符合刑法第59條所定要件之情形下，致生行
    為人所受之刑罰超過其所應負擔罪責之個案，不符罪刑相當
    原則、比例原則。於此範圍內，在修正前，為避免發生上述
    罪刑不相當之情形，法院就該個案應裁量是否加重最低本刑
    ；依此，該解釋係指個案應量處最低法定刑、又無法適用刑
    法第59條在內減輕規定之情形，法院應依此解釋意旨裁量不
    予加重最低本刑（最高法院108 年度台上字第338 號判決意
    旨參照）。本院審酌被告前開累犯情形及本案犯罪情節後，
    認並無該解釋意旨所指情事，故被告本案所犯之罪仍應依刑
    法第47條第1 項規定加重其刑。
  ㈢爰以行為人之責任為基礎，審酌被告正值青壯，卻不思以正
    途賺取所需，為貪圖不法利益，而為本案詐欺犯行獲取財物
    ，侵害他人之財產法益，破壞社會交易秩序，且迄今尚未完
    全賠償告訴人所受損害，所為實有不該。惟念及被告終能坦
    承犯行，態度尚可，並於本院審理期間返還200,000 元予告
    訴人（有本院卷第391 至393 頁所附交易明細及本院電話紀
    錄查詢表可參），告訴人損害稍有減輕；兼衡被告於本院自
    陳之智識程度與生活經濟狀況（詳見本院卷第387 頁）、犯
    罪手段及目的、侵害他人財產法益之程度、素行（詳見卷附
    臺灣高等法院被告前案紀錄表；構成累犯部分不予重複評價
    ）等一切情狀，量處如主文所示之刑。
四、沒收部分：查被告本案之犯罪所得如附表編號1 至6 金額欄
    所示，共計652,000 元（計算式：60,000＋335,000 ＋100,00
    0 ＋100,000 ＋45,000＋12,000＝652,000 元），被告僅返還告
    訴人200,000 元，已如前述，則就被告前已實際返還告訴人
    之款項，依刑法第38條之1 第5 項規定，不予宣告沒收或追
    徵；至被告尚未歸還之犯罪所得452,000 元（計算式：652,
    000元－200,000 元＝452,000 元），仍應依刑法第38條之1 
    第1 項前段、第3 項規定宣告沒收，並諭知於全部或一部不
    能沒收或不宜執行沒收時，追徵其價額。
據上論斷，應依刑事訴訟法第273 條之1 第1 項、第299 條第 1
項前段，判決如主文。
本案經檢察官胡詩英提起公訴，檢察官范文欽到庭執行職務。
中    華    民    國   110    年    12    月    15    日
                  刑事第五庭    法  官  林明慧
以上正本證明與原本無異。
如不服本判決應於收受判決後20日內向本院提出上訴書狀，並應
敘述具體理由。其未敘述上訴理由者，應於上訴期間屆滿後20日
內向本院補提理由書（均須按他造當事人之人數附繕本）「切勿
逕送上級法院」。
因疫情而遲誤不變期間，得向法院聲請回復原狀。
中    華    民    國   110    年    12    月    15    日
                                書記官  鄭永媚
附錄本案論罪科刑法條：
中華民國刑法第339條
意圖為自己或第三人不法之所有，以詐術使人將本人或第三人之
物交付者，處5 年以下有期徒刑、拘役或科或併科50萬元以下罰
金。
以前項方法得財產上不法之利益或使第三人得之者，亦同。
前二項之未遂犯罰之。
附表：

編號 項目名稱 付款日期 金額（新臺幣：元） 備註 1 107 年2 月21日訂購明細表中關於新挖化糞池、新挖地下室原舊化糞池位置部分之工程款 107 年2月27日 60,000元（起訴書附表編號5 誤載此部分金額為6,000 元，應予更正） （林宗民於左列付款日期匯款至藏經閣公司帳戶之款項總金額為397,000 元，除左列金額外，包含非本件起訴範圍而與化糞池、地下室施作無關之本案建物其他工程項目款項或訂購商品之款項共計337,000元） 2 107 年5 月28日地基補強含新建地下室工程之工程款 107 年6月14日 335,000元  3 B1追加（追加結構打底、強化）之工程款 107 年7月9 日 100,000元  4 建築師違建申請合法款項（三項） 107 年9月7 日 100,000元  5 屋頂違建申請合法費用（含申請規費、工費、建築師製圖費） 107 年12月27日 45,000元 （林宗民於左列付款日期匯款至藏經閣公司帳戶之款項總金額為115,000 元，除左列金額外，包含非本件起訴範圍而與化糞池、地下室施作無關之本案建物其他工程項目款項70,000元） 6 陳致中公關費（現金） 108 年1月24日 12,000元  詐欺金額總計652,000元